臺灣高等法院刑事裁定
109年度聲字第5075號
聲  請  人
即  被  告  陳志賢

                    住○○市○○區○○路0段00巷00弄00號0                      樓
代  理  人 陳柏舟   住○○市○○區○○路0段00巷00弄00號0                      樓
上列聲請人即被告因公共危險案件，對於中華民國109年10月26
日，本院109年度交上訴字第114號駁回其上訴之裁定，於遲誤抗
告期間後，聲請回復原狀及補行抗告，本院裁定如下： 
    主  文
回復原狀之聲請及抗告均駁回。
    理  由
一、程序事項：
　　按「文書由非公務員制作者，應記載年、月、日並簽名。其
    非自作者，應由本人簽名，不能簽名者，應使他人代書姓名
    ，由本人蓋章或按指印。但代書之人，應附記其事由並簽名
    」，刑事訴訟法第53條定有明文。查聲請人即被告陳志賢（
    下稱聲請人）委由訴訟狀代理人陳柏舟於民國109年12月25
    日向本院提出「聲請（抗告）回復原狀」，然該狀首頁僅以
    打字方式記載聲請人姓名「陳志賢」，該狀頁末僅有「上訴
    狀代理人陳柏舟」之簽名、印章印文，聲請人並未在該狀上
    簽名、蓋章或捺指印，亦未出具委任狀，經本院電詢代理人
    陳柏舟，後於110年1月4日補正聲請人在「聲請（抗告）回
    復原狀」、「刑事委任狀」狀末簽名、蓋章之書狀到院，依
    形式觀之，堪認聲請人有委任代理人陳柏舟提起本件聲請，
    先予敘明。
二、聲請意旨略以：請法院體諒聲請人白髮蒼蒼、躺臥在床，看
    不懂且無任何法律常識，待代理人陳柏舟休假臨時看到本院
    109年度交上訴字第114號裁定駁回上訴之通知書、繳款通知
    書，為時已晚，爰依刑事訴訟法第67條、第68條、第69條規
    定，聲請准許回復原狀；又第一審判決不備理由、判決理由
    前後矛盾、違背法令，為此提起抗告，請法院將罪名撤銷云
    云。 　　
三、按抗告期間，除有特別規定外，為5 日，自送達裁定後起算
     ；原審法院認為抗告不合法律上之程式或法律上不應准許
    ， 或其抗告權已經喪失者，應以裁定駁回之，但其不合法
    律上之程式可補正者，應定期間先命補正，刑事訴訟法第40
    6 條 前段、第408 條第1 項定有明文。次按非因過失，遲
    誤上訴、抗告或聲請再審之期間，或聲請撤銷或變更審判長
    、受命法官、受託法官裁定或檢察官命令之期間者，於其原
    因消滅後5日內，得聲請回復原狀，同時補行期間內應為之
    訴訟行為，刑事訴訟法第67條第1 項、第68條第3 項亦定有
    明文；而聲請回復原狀，乃救濟非因過失而遲誤上訴、抗告
    等法定期間之程序，所謂非因過失，係指逾期之緣由非可歸
    責於當事人而言，例如不可抗力之天災事變，導致客觀上難
    以如期上訴或抗告，至若不能遵守期限係由於自誤，即不能
    謂為非過失（最高法院21年抗字第169號判例意旨參照）。
    故對於遲誤上訴、抗告期間聲請法院回復原狀，自應以非因
    自身過失致遲誤上訴、抗告期間為其前提要件。　　
四、經查：
（一）聲請人前因公共危險案件，經臺灣新北地方法院以108年
      度審交訴字第231號判決判處有期徒刑6月，緩刑2年，緩
      刑期間付保護管束，並應接受法治教育課程3場，聲請人
      不服提起上訴，經本院於109年9月8日以109年度交上訴字
      第114號判決駁回上訴，該判決正本業於同年9月22日送達
      至聲請人住所（即新北市○○區○○路0段00巷00弄00號5樓）
      ，由聲請人之子（即本案代理人）陳柏舟代為收受，代理
      人陳柏舟乃於同年9月26日以聲請人名義具狀對本院109年
      度交上訴字第114號判決聲明不服，提起上訴，惟其刑事
      上訴狀未經聲請人本人簽名、蓋章或按指印，僅有「上訴
      狀代理人」陳柏舟之簽名、蓋章，且未檢附委任狀，核與
      刑事訴訟法第350條第1項、第53條所定文書程式不合，經
      本院於109年10月6日裁定命聲請人應於裁定送達後3日內
      補正，該裁定於同年月12日送達並由聲請人蓋章收受，迄
      同年10月26日仍未補正，本院乃以其上訴不合法為由裁定
      駁回上訴，該裁定正本於109年11月3日、5日分別送達聲
      請人上址住處、檢察官，並由聲請人、檢察官蓋章收受等
      情，業經本院依職權調閱本院109年度交上訴字第114號卷
      宗（電子卷證）核閱無訛。則前開本院109年10月26日駁
      回上訴之裁定，以最後收受送達之日（即109年11月5日）
      翌日起算5日，已於同年11月10日確定。
（二）聲請人委由代理人陳柏舟提出本件聲請意旨，固以聲請人
      年逾70歲，精神、體力不佳，看不懂且無法律常識，迄代
      理人休假臨時看到法院文書才知悉為由，於109年12月25
      日具狀向本院聲請回復原狀，復對本院109年10月26日確
      定裁定補行抗告。然上開本院109年10月26日裁定正本既
      已由聲請人親自蓋章收受，觀諸本院109年10月26日裁定
      之教示欄業已載明「如不服本裁定，應於收受送達後5日
      內向本院提出抗告狀」等語，究其文字、文義簡要明確，
      並無艱澀難懂之處，依通常一般成年人之智識程度，當無
      不能理解其意涵之虞，聲請人對此自難諉為不知，本即應
      為相當之注意，若聲請人自認年邁、不諳法律，為維護自
      身權益，本應主動尋求家人親友或法律專業人士協助，聲
      請人罔顧自身權益而遲誤抗告期間，揆諸前開說明，聲請
      人即難謂對於遲誤抗告期間之結果毫無任何過失。是聲請
      人所述上情顯係屬因其個人過失而遲誤抗告之法定期間，
      核與刑事訴訟法第67條所定回復原狀之要件尚有未合。至
      聲請意旨以聲請人無肇事逃逸、不理會等念頭、不知告訴
      人會出現在視線云云，要係對本院109年度交上訴字第114
      號判決所為實體上之抗辯爭執，然聲請人既遲誤抗告期間
      ，回復原狀之聲請亦非有據，本院對上開爭執自無從斟酌
      ，附此敘明。
五、綜上所述，本件聲請人所為回復原狀之聲請，為無理由，應
    予駁回；另其就本院109年10月26日裁定所提之抗告，仍因
    認已逾5日之法定期間，不合法律上之程式，且屬無從補正
    ，自應併予駁回。 
據上論斷，應依刑事訴訟法第220條，裁定如主文。
中　　華　　民　　國　　110 　年　　1 　　月　　8 　　日
                  刑事第十八庭  審判長法  官   何俏美
                                      法  官   黃紹紘
                                      法  官   葉乃瑋
以上正本證明與原本無異。
如不服本裁定，應於收受送達後五日內向本院提出抗告狀。
                                      書記官   吳芝嘉
中　　華　　民　　國　　110 　年　　1 　　月　　11　　日